【裁判字號】    97,婚,50
【裁判日期】    970509
【裁判案由】    確認婚姻無效
【裁判全文】
臺灣苗栗地方法院民事判決                97年度婚字第50號
原      告  乙○○
                        巷10.
被      告  甲○○
                        巷10.
上列當事人間請求確認婚姻無效事件，本院於民國97年4 月25日
辯論終結，判決如下：
    主    文
確認兩造間之婚姻無效。
訴訟費用由被告負擔。
    事實及理由
一、原告聲明及陳述：兩造於民國96年11月14日至戶政事務所辦
    理結婚登記，惟兩造從未舉行過公開儀式，無宴客，即便結
    婚證書上之2 位證婚人簽名，亦係兩造共同商請被告表哥及
    被告前老闆之妻所為，兩造之婚姻實不具備法定之形式要件
    ，為此爰依民法第982 條第1 項、第988 條第1 款規定提起
    本件訴訟，並聲明如主文所示。
二、被告之陳述略以：同意兩造間之婚姻無效，兩造確實沒有舉
    行公開儀式，只有與原告一起去找證婚人於結婚證書上簽名
    ，對原告之主張沒有意見等語。
三、按結婚應有公開之儀式及2 人以上之證人，民法第982 條第
    1 項定有明文。所謂結婚應有公開儀式，係指結婚當事人應
    行定式之禮儀，使不特定人得以共見共聞，認識其為結婚者
    而言，所謂二人以上之證人，衹須有行為能力在場親見而願
    證明者為已足，不以證婚人為限，最高法院51年度台上字第
    551 號著有判例可資參照。苟結婚不具備同法第982 條第1
    項之方式者，其結婚為無效，民法第988 條第1 款亦定有明
    文。
四、本件原告主張兩造於96年11月14日辦理結婚之戶籍登記，此
    有戶籍謄本為証，且為被告所不爭執，應堪信為真實。本件
    原告主張兩造並未舉行結婚之公開儀式，無宴客，即便結婚
    證書上之2 位證婚人簽名，亦係兩造共同商請被告表哥及被
    告前老闆之妻所簽，該2 名證人並未在場見聞任何婚姻之儀
    式，兩造之婚姻實不具備法定之形式要件等情，業經被告於
    本院審理時自陳：同意兩造婚姻是無效的，兩造婚姻確實沒
    有舉行公開儀式，沒有宴客，只有到戶政事務所辦理結婚登
    記，結婚證書上證婚人的簽名是與原告一起去請自己表哥及
    前老闆的太太所為，家中長輩亦不贊成兩造之婚姻僅用登記
    之方式為之，如果將來兩造仍繼續交往，會再重新舉辦婚禮
    等語無訛（見卷第11、12頁），復與原告所提之結婚證書影
    本互核相符（見卷第13頁），自亦堪信為真，足認兩造僅為
    結婚之戶籍登記，並未舉行結婚之公開儀式並經2 人以上之
    證人在場見聞，是原告之主張應屬可採。從而，關於本件婚
    姻，應不具備法定之形式要件，其為無效，至為顯然，原告
    訴請確認兩造間之婚姻無效，即屬正當，應予准許。
五、據上論結，本件原告之訴為有理由，依民事訴訟法第78條，
    判決如主文。
中    華    民    國    97    年    5     月    9     日
                  家事法庭  法  官  張淑芬
以上正本係照原本作成。
如對本判決上訴，須於判決送達後20日之不變期間內，向本院提
出上訴狀。
                            書記官  劉秋雯
中    華    民    國    97    年    5     月    9     日


司法院資訊處製作；財團法人民間司法改革基金會備份。
